臺灣高等法院臺南分院刑事判決　　　　　　 九十一年度上訴字第六七八號　　 Ｃ
　　　上　訴　人　臺灣嘉義地方法院檢察署檢察官
　　　被　　　告　甲　○　○
右上訴人因被告妨害兵役案件，不服臺灣嘉義地方法院九十一年度訴緝字第一號中華
民國九十一年五月七日第一審判決（起訴案號：臺灣嘉義地方法院檢察署八十八年度
偵字第二三五○號），提起上訴，本院判決如左：
      主      文
上訴駁回。
      理      由
一、公訴意旨略以：被告甲○○係役齡男子，意圖避免徵兵處理，原住嘉義縣六腳鄉
    三義村六鄰三姓寮六二號，竟將住所遷移，無故不申報，致嘉義市政府未能辦理
    徵集，因認被告甲○○涉有妨害兵役治罪條例第三條第五款之罪嫌云云。
二、按不能證明被告犯罪或行為不罰者，應諭知被告無罪之判決，刑事訴訟法第三百
    零一條第一項定有明文。又按兵役法第五條（指民國八十九年二月二日修正公布
    前之兵役法）規定：凡曾判處七年以上有期徒刑者，【禁服兵役】。雖不以單一
    罪被判處七年以上有期徒刑為限，其觸犯數罪合計達七年以上有期徒刑者亦屬之
    。惟依同法施行法第五十九條第二項之規定，依兵役法第五條應禁役者，其判處
    徒刑人員，經依法赦免、減刑、緩刑、假釋後，其禁役者，如實際執行徒刑期間
    不滿四年時，免除禁役；最高法院八十五年度臺非字第三四一號判決可資參照，
    合先敘明。
三、本件公訴人認被告涉有上開犯行係以嘉義縣六腳鄉公所民國（下同）八十七年十
    一月二十五日八七鄉兵字第八七○一一六五三號函及八十八年三月十日八八鄉兵
    字第八八○○二一三六號函影本各一份、嘉義縣八十七年第Ｃ五九一梯次及八十
    八年第Ｃ五九九梯次陸戰隊常備兵徵集令各一紙附卷為證。然訊據被告甲○○雖
    承認其戶籍地址設在嘉義縣六腳鄉三義村六鄰三姓寮六二號，並其於八十七年間
    假釋出獄之三、四個月後，就沒有再回戶籍地等情，惟否認犯有右揭犯行，辯稱
    ：我因為妨害兵役治罪條例、竊盜、恐嚇取財及侵占等罪，已經服刑很久，我以
    為可以不用當兵，所以才遷移居住處所，不是故意不申報戶口的，也不是故意逃
    避兵役的等語。經查：
（一）被告甲○○於八十三年七月十八日，戶籍遷入嘉義縣六腳鄉三義村六鄰三姓寮
      六二號後，即未遷出，有法務部戶役政連結作業系統查詢單一紙在卷足憑，惟
      被告前於七十五年間，因妨害兵役治罪條例及竊盜案件，經臺灣嘉義地方法
      院以七十五年度訴字第一五八號及七十五年訴字第二一○號，分別判處有期徒
      刑十月及三年確定，且該院七十五年度聲字第六四五號裁定應執行有期徒刑三
      年五月，經該院七十七年度聲減字第一五七號裁定減為一年八月十五日，再經
      該院八十年度聲減字第一○一號裁定減為十月，刑起日期為七十九年十月十九
      日，至八十年五月十九日執行完畢出監，羈押日數為九十二日；嗣因恐嚇取
      財案件，經該院八十一年度訴字第一三四號判處有期徒刑四年二月，經本院以
      八十一年度上訴字第二五八○號駁回上訴確定，羈押日數二百日，於八十一年
      八月十四日刑期起算，至八十三年七月十一日假釋付保護管束（假釋期間至八
      十五年三月十一日止）；復因侵占案件，經該院以八十四年度訴字第七三八
      號判處有期徒刑一年二月確定，因搶奪等案件，經台灣台南地方法院以八十四
      年度訴字第一八一四號判處有期徒刑十月，二罪定應執行刑二年，羈押日數一
      ○七日，八十四年九月二十日入監服刑，並接續執行前開恐嚇取財罪之殘刑一
      年八月，至八十七年五月十三日假釋付保護管束（假釋期間至八十七年十二月
      二日止），此有臺灣高等法院被告全國前案紀錄表一紙、臺灣嘉義地方法院檢
      察署附卷可佐，總計被告前開觸犯之數罪所判處之有期徒刑合計已達七年以上
      ，且被告前開先後被羈押及在監執行之時間，合計實際執行有期徒刑之時間亦
      已超過四年，揆諸前開所引修正前之兵役法第五條及同法施行法第五十九條第
      二項之規定，被告【確實符合禁役之規定】，應可認定。
（二）雖被告迄今未依該修正前兵役法之施行法第五十九條第一項、第六十六條第二
      項及第六十八條第一項規定，取得禁役之核定，有嘉義縣政府九十一年一月二
      十一日九一府兵徵字第○○一二○九三號函附於原審卷可稽，惟此僅屬兵役行
      政程序之欠缺，仍無礙被告確已符合禁役規定之實質，因此，堪信被告應無逃
      避兵役之必要。
四、綜上所述，足見被告所辯，尚非無理。故被告雖將居住處所遷移，無故不申報，
    而致未能辦理兵役徵集，惟其並無避免徵兵處理之意圖，應無觸犯妨害兵役治罪
    條例第三條第五款之罪行，此外，復查無其他積極證據足資證明被告確有公訴人
    所指之「意圖避免徵兵處理，居住所遷移，無故不申報，致未能辦理徵集」犯行
    ，揆諸前開說明，應認本件不能證明被告犯罪。原審以不能證明被告犯罪，諭知
    被告無罪，核無不合。檢察官上訴意旨指摘原判決採證不當，為無理由，應予駁
    回。
據上論結，應依刑事訴訟法第三百六十八條，判決如主文。
本案經檢察官羅清溪到庭執行職務。
中    華    民    國      九十一      年      六      月    二十八      日
      臺灣高等法院臺南分院刑事第四庭
                                      審判長法官  楊    子    莊
                                            法官  李    文    福
                                            法官  蔡    崇    義
右正本證明與原本無異。
如不服本判決，應於判決送達後十日內向本院提出上訴狀，其未敘述理由者並應於提
出上訴狀後十日內向本院補提理由書（應附繕本)。
                                      法院書記官  李    育    儒
中    華    民    國      九十一      年      七      月      二        日
